【裁判字號】    92,上易,227
【裁判日期】    920319
【裁判案由】    違反毒品危害防制條例
【裁判全文】
臺灣高等法院高雄分院刑事判決                    九十二年度上易字第二二七號
      上  訴  人  台灣高雄地方法院檢察署檢察官
      被      告  甲○○
右上訴人因被告違反毒品危害防制條例案件，不服臺灣高雄地方法院九十一年度訴字
第二四三四號中華民國九十一年十一月二十五日第一審判決（起訴案號：臺灣高雄地
方法院檢察署九十一年度毒偵字第二八０七號），提起上訴，本院判決如左：
      主  文
上訴駁回。
      理  由
一、公訴意旨略以：被告甲○○於九十一年五月二十日下午二時七分許採尿回溯二十
    四小時內某時，在高雄縣某處施用第二級毒品可待因一次，因認被告另涉有毒品
    危害防制條例第十條第二項之施用第二級毒品罪嫌云云。
二、按犯罪事實，應依證據認定之，無證據不得推定其犯罪事實；次按不能證明被告
    犯行者，應諭知無罪之判決，刑事訴訟法第一百五十四條、第三百零一條第一項
    分別定有明文。又事實之認定，應憑證據，如未能發現相當證據，或證據不足以
    證明，自不能以推測或擬制之方法，為裁判基礎（最高法院四十年台上字第八六
    號判例意旨參照）。且認定犯罪事實所憑之證據，雖不以直接證據為限，間接證
    據亦包括在內，然而無論直接證據或間接證據，其為訴訟上之證明，須於通常一
    般之人均不致有所懷疑，而得確信其為真實之程度者，始得據為有罪之認定，倘
    其證明尚未達到此一程度，而有合理之懷疑存在而無從使事實審法院得有罪之確
    信時，即應由法院為諭知被告無罪之判決（最高法院七十六年台上字第四九八六
    號判例意旨參照）。另按犯罪事實應依證據認定之，無證據不得推定其犯罪事實
    ，刑事訴訟法第一百五十四條定有明文。所謂犯罪事實之證據，係指足以認定被
    告確有犯罪行為之積極證據而言，該項證據且須適合被告犯罪事實之認定，始得
    採為斷罪資料（最高法院二十九年上字第三一０五號、五十三年台上字第二七五
    ０判例參照）。
三、公訴人認被告另涉有前述施用第二級毒品可待因之犯行，無非是以被告所採集之
    尿液經檢出有可待因陽性反應，為其唯一論罪依據。
四、訊之被告甲○○堅詞否認有施用可待因之行為，辯稱：我都是施用第一級毒品，
    沒有施用第二級毒品等語。
五、經查：
（一）被告於九十一年五月二十日經採尿送驗，雖檢出有可待因陽性反應，有臺灣檢
      驗科技股份有限公司九十一年六月五日編號ＫＺ000000000000號
      濫用藥物尿液檢驗報告一份附於偵查卷第三頁可稽。然經原審向法務部法醫研
      究所函詢結果，認「被告尿液檢體中可待因762ng/mL及嗎啡5698ng/mL，檢體
      結果呈可待因及嗎啡陽性反應，該陽性反應可能係使用含嗎啡之藥物或海洛因
      毒品所致；因嗎啡總量已超過5000ng/mL，且嗎啡含量約為可待因含量7.8倍，
      應為使用第一級毒品海洛因、嗎啡、鴉片及其相類製品，而非施用第二級或第
      三級之可待因毒品。」，此有法醫研究所九十一年十一月七日法醫毒字第０９
      １０００３８０３號函一份及檢附之相關醫學文獻資料影本在原審卷第三十九
      頁至第六十五頁可參，參酌被告確有施用第一級毒品海洛因之犯行，足徵被告
      尿液中所呈可待因陽性反應，是因施用第一級毒品海洛因所致，已足認定。
（二）另依據有關毒物之文獻記載：「(一)尿液中嗎啡總量超過5000ng/mL時，顯示濫
      用海洛因、嗎啡或可待因等鴉片類鎮痛劑。(二)尿液中嗎啡總量超過1000ng/mL
      ，且無可偵測量之可待因（低於25ng/mL），則顯示嗎啡之使用。若嗎啡濃度
      超過1000ng/mL，且嗎啡/可待因比例值小於2，則尿液之鴉片陽性測試結果將
      排除罌粟子為其單一來源。(三)尿液中可待因濃度高於300ng/mL，且嗎啡/可待
      因比例值小於2，則表示有可待因之使用，而非罌粟子之攝取。(四)尿液中若出
      現6-乙醯嗎啡時，則肯定的顯示海洛因之使用。」，此有上開法醫研究所所附
      之相關醫學文獻資料柳如宗所譯之「工作場所藥物檢驗彙編」一書影本在原審
      卷可憑，本件被告尿液檢驗結果，檢出「可待因762ng/mL及嗎啡5698ng/mL」
      ，可見被告之情形與上開(一)所示較相符，應認被告係服用海洛因、嗎啡或可待
      因等鴉片類鎮痛劑，堪以認定。
（三）綜上所述，足見被告所辯，尚可採信。公訴人僅以被告尿液中檢出可待因陽性
      反應，遽認被告有施用第二級毒品可待因之犯行，容有誤會。此外，復查無其
      他積極證據足以證明被告有何施用第二級毒品可待因之犯行，既不能證明被告
      有該部分犯罪，揆之上開法條規定及判例意旨，自應諭知被告該部分無罪之判
      決。
六、原審就被告施用第二級毒品可待因部分，以不能證明被告有該部分犯罪，而諭知
    被告無罪之判決，核無不合。檢察官上訴意旨，仍執前詞，指摘原判決不當，為
    無理由，應予駁回。
據上論斷，應依刑事訴訟法第三百六十八條，判決如主文。
本案經檢察官方娜蓉到庭執行職務。
中    華    民    國      九十二      年      三      月     十九   日
  臺灣高等法院高雄分院刑事第二庭
                                  審判長法官  林正雄
                                        法官  趙家光
                                        法官  黃壽燕
右正本證明與原本無異。
不得上訴。
                                  法院書記官  黃富美
中    華    民    國      九十二      年      三      月    十九    日


司法院資訊處製作；財團法人民間司法改革基金會備份。
